臺灣臺北地方法院刑事判決　　　　　　　　　　　　　九十一年度訴緝字第三四號
　　公　訴　人　臺灣臺北地方法院檢察署檢察官
　　被　　　告　丙○○　原名.
右列被告因違反槍砲彈藥刀械管制條例案件，經檢察官提起公訴（八十九年度偵字第
一七三二二號），本院判決如左：
    主  文
丙○○未經許可，持有可發射子彈具有殺傷力之改造金屬玩具槍，累犯，處有期徒刑
壹年伍月，併科罰金新臺幣伍萬元，罰金如易服勞役以銀元參佰元即新臺幣玖佰元折
算壹日。扣案可發射子彈具有殺傷力之改造金屬玩具槍壹枝（槍枝管制編號0000
000000號）沒收。
    事  實
一、丙○○前於民國八十三年間，因違反麻醉藥品管理條例，經臺灣板橋地方法院判
    處有期徒刑六月確定，並於八十三年十一月十四日易科罰金執行完畢 (此部分構
    成累犯），又於八十六年間，因違反槍砲彈藥刀械管制條例案件，經臺灣桃園地
    方法院判處有期徒刑一年四月，嗣經臺灣高等法院駁回上訴確定，於八十八年十
    月七日入監執行，而於九十年二月四日執行完畢（此部分未構累犯），其於八十
    八年六月底某日，在臺北縣蘆洲市重陽橋下堤防邊某修車廠前，拾獲可發射子彈
    具有殺傷力之仿轉輪手槍製造之改造金屬玩具槍一枝，即自斯時起隨身攜帶，未
    經許可而無故持有前揭槍枝，嗣於八十八年八月七日下午十一時許，丙○○攜帶
    前揭槍枝，由不知情之甲○○以ＱＡＤ─八二八號牌機車搭載，途經臺北縣新店
    市○○路一、二段交界處，為警當場查獲，並扣得前揭槍枝 (無扳機）一枝及安
    非他命二包（蔡世明與甲○○涉違反毒品危害防制條例罪嫌，另案由檢察官偵查
    ）。
二、案經臺北縣警察局新店分局報請臺灣臺北地方法院檢察署檢察官偵查起訴。
    理  由
一、訊據被告丙○○對於右揭日時取得及持有扣案槍枝乙節坦承不諱，惟矢口否認涉
    有違反槍砲彈藥刀械管制條例之犯行，辯稱：伊不知道該槍枝有殺傷力，伊拾獲
    時就沒有扳機，伊拿來當鑰匙圈使用云云。經查，右揭事實除被告之部分自白外
    ，並有如事實欄所載之槍枝一枝扣案足憑，且有扣案槍枝被查獲時所拍攝之照片
    一張附卷可稽（見八十八年度毒偵字第一三七號卷第二十二頁反面），而扣案之
    槍枝經送內政部警政署刑事警察局以「性能檢驗法」鑑驗結果，為土造小型轉輪
    手槍一枝（槍枝管制編號0000000000），係仿轉輪手槍製造之金屬玩
    具槍貫通槍管改造而成，送鑑時欠缺扳機，但可用拉放擊錘方式擊發適用之子彈
    ，認具有殺傷力等情，有該局八十八年八月三十一日刑鑑字第八七０二六號函附
    卷可佐（見八十九年度偵字第一七三二二號卷第十頁），並經鑑定人即內政部警
    政署刑事警察局鑑識科之余祥雲結證屬實。而本件未採「動能測試法」鑑定，係
    因送鑑該型槍枝適用子彈取得不易，鑑定單位即內政部警政署刑事警察局亦未有
    適用子彈可供裝填、擊發使用，故無法以「動能測試法」鑑定，惟本件鑑定所採
    用之「性能檢驗法」係指檢驗證物之機械性能是否完整之方法，其原理及方式係
    以實際操作檢測、研判槍枝結構、功能是否完整，倘其結構完整能發揮其功能者
    ，則認其性能良好，而認具有殺傷力；「動能測試法」則係以實際試射方法，檢
    測發射彈頭或彈丸之速度，並計算彈頭或彈丸發射動能之方式；二種測試方法均
    係以客觀科學之方式並輔以專業經驗法則之判斷，進而認定正確之鑑驗內容與事
    實，其方法雖有所異，惟仍無礙於鑑驗結果之判定等情，亦有內政部警政署刑事
    警察局九十一年三月八日刑鑑字第０九一００四０一０七號函可稽，是本件扣案
    之槍枝係屬可發射子彈具有殺傷力乙節，要可認定。被告雖辯稱：伊不知該槍枝
    具有殺傷力，平常拿來當鑰匙圈云云，惟查，查獲被告之警員張宏年及高可於本
    院調查時均具結證稱：看到被告有將槍弄成二部分，丟在草堆內，在草堆內有找
    到槍，沒有找到扳機等語（見本院九十年八月七日訊問筆錄第二頁），若被告認
    扣案槍枝並無殺傷力，何有拆卸扣案槍枝並予以丟棄之理？況被告前因持有槍械
    經臺灣桃園地方法院判處有期徒刑一年四月，再經臺灣高等法院駁回上訴確定乙
    節，此有臺灣桃園地方法院八十六年度易字第四五九０號判決及臺灣高等法院檢
    察署刑案紀錄簡覆表附卷足憑，則被告對於槍枝之構造及未經許可不得無故持有
    等情，實難諉為不知；且扣案之槍枝經本院當庭勘驗結果，槍枝長約十公分、寬
    約五點五公分，且無任何穿孔可供穿綁錀匙，是以扣案槍枝充作鑰匙圈實無可能
    ，雖被告復辯稱：扣案物本無擊錘，伊本來是綁在擊錘與轉輪間云云，惟扣案物
    於被查獲時所拍攝之照片本有擊錘，此有前述照片可憑，且扣案物之擊錘與槍枝
    緊密結合乙節，亦經本院當庭勘驗無訛，難認查獲單位得於八十八年八月七日下
    午十一時查獲被告起至翌日上午十時解送地檢署此不到十二小時之時間，取得完
    全相合之擊錘予以裝填，是被告所辯顯不足採。又證人甲○○固於本院調查時結
    證證稱：被告曾拾到一把槍，當時伊在場，該槍本無扳機等語，然甲○○陳稱拾
    到之地點為蘆洲華中橋下，此地點與被告供述拾獲之地點不符，且經本院當庭提
    示扣案槍枝，甲○○表示沒有印象（見本院九十一年三月十九日調查筆錄第二頁
    ），是證人甲○○之證詞尚不得資為有利於被告之證明。綜上，本件事證明確，
    被告犯行要可認定。
二、被告行為後，槍砲彈藥刀械管制條例關於未經許可無故持有可發射子彈具有殺傷
    力之各式手槍之規定，於八十九年七月七日修正生效後，將第十一條第一項原條
    文所定之「未經許可，製造、販賣或運輸第四條第一款所稱其他可發射金屬或子
    彈具有殺傷力之各式槍砲」，修正為「未經許可，製造、販賣或運輸第四條『第
    一項』第一款所稱其他可發射金屬或子彈具有殺傷力之各式槍砲」，其法定刑並
    未修正，僅係配合同條例第四條之修正，增加文字「第一項」，自應適裁判時之
    新法為論罪科刑之依據。而扣案之槍枝屬槍砲彈藥刀械管制條例第四條第一項第
    一款所稱之其他可發射子彈具有殺傷力之槍，依據同條例第五條之規定，非經
    中央主管機關許可不得持有，被告未經中央主管機關許可無故持有前揭槍枝之行
    為，係犯八十九年七月七日修正生效後之槍砲彈藥刀械管制條例第十一條第四項
    之未經許可，持有可發射子彈具有殺傷力之改造金屬玩具槍罪。查被告前於八十
    三年間，因違反麻醉藥品管理條例，經臺灣板橋地方法院判處有期徒刑六月確定
    ，並於八十三年十一月十四日易科罰金執行完畢等情，有臺灣高等法院檢察署刑
    案紀錄簡覆表附卷足憑，其於五年內再犯本案有期徒刑以上之罪，係屬累犯，應
    依刑法第四十七條之規定加重其刑。爰審酌被告動機、目的、手段、前有違反槍
    砲彈藥刀械管制條例之前科，不思悔改，再次違反槍砲彈藥刀械管制條例，然其
    未持該槍枝犯案，犯罪所生之危害尚非重大等一切情狀，量處如主文所示之刑，
    罰金部分，並諭知易服勞役之折算標準，以示懲儆。
三、扣案之可發射子彈具有殺傷之改造金屬玩具槍一枝（槍枝管制編號000000
    0000號），如前所述，為非經中央主管機關許可不得持有之物，係屬違禁物
    ，不問屬於犯人與否，應依刑法第三十八條第一項第一款之規定宣告沒收。
四、按保安處分適用裁判時之法律，刑法第二條第二項定有明文。本件被告行為後，
    槍砲彈藥刀械管制條例於九十年十一月十四日經總統令修正公布，而於同年月十
    六日生效，本次修正業將上開條例第十九條關於強制工作之規定予以刪除，如上
    開之說明，是本件應適用裁判時之法律而無須宣告強制工作，亦無比較新舊法之
    問題；另本案並無證據證明扣案槍械係違背原持有人之意而脫離原持有人持有之
    物，亦不另論被告侵占遺失物罪，均附此敘明。
據上論斷，應依刑事訴訟法第二百九十九條第一項前段、修正後之槍砲彈藥刀械管制
條例第十一條第四項，刑法第十一條前段、第四十七條、第四十二條第二項、第三十
八條第一項第一款，罰金罰鍰提高標準條例第二條，現行法規所定貨幣單位折算新臺
幣條例第二條，判決如主文。
本案經檢察官乙○○到庭執行職務
中      華      民      國    九十一    年      四      月    十九      日
                                      臺灣臺北地方法院刑事第四庭
                                          法  官  陳  嘉  琪
右正本證明與原本無異。
如不服本判決，應於判決送達後十日內，向本院提出上訴狀。
                                          書記官  葉  志  昭
中      華      民      國    九十一    年      四      月    二十二    日
附錄本案所犯法條全文
槍砲彈藥刀械管制條例第十一條
未經許可，製造、販賣或運輸第四條第一項第一款所稱其他可發射金屬或子彈具有殺
傷力之各式槍砲者，處五年以上有期徒刑，併科新臺幣一千萬元以下罰金。
未經許可，轉讓、出租或出借前項所列槍砲者，處三年以上十年以下有期徒刑，併科
新臺幣七百萬元以下罰金。意圖供自己或他人犯罪之用，而犯前二項之罪者，處無期
徒刑或七年以上有期徒刑，併科新臺幣一千萬元以下罰金。
未經許可，持有、寄藏或意圖販賣而陳列第一項所列槍砲者，處一年以上七年以下有
期徒刑，併科新臺幣七百萬元以下罰金。第一項至第三項之未遂犯罰之。
